臺灣彰化地方法院刑事判決　　　　　　　 95年度訴字第977號
公　訴　人　臺灣彰化地方法院檢察署檢察官
被　　　告　甲○○
輔　佐　人　丁○○
指定辯護人　本院公設辯護人　丙○○
上列被告因誣告案件，經檢察官聲請簡易判決處刑（九十四年度
偵字第八四二一號），本院北斗簡易庭簽移本院審理，本院認有
刑事訴訟法第二百七十三條之一第一項之情形，而改依簡式審判
程序審理，判決如下：
    主    文
甲○○意圖他人受刑事處分，向該管公務員誣告，處有期徒刑貳
月。緩刑貳年。
    犯  罪  事  實
一、緣甲○○於民國93年間，受僱於乙○○，在乙○○所經營、
    位於彰化縣芳苑鄉○○路○段332巷24弄78號之泰安養雞場內
    ，擔任撿雞蛋及雞蛋裝箱之工作。甲○○於93年7月28日，
    乘坐乙○○駕駛之未懸掛車牌之蛋車，與乙○○共同前往謝
    邱育所經營、位於彰化縣芳苑鄉○○路○段186巷29號之信佳
    養雞場，向謝邱育拿取蛋箱後，甲○○即主動向乙○○表示
    欲乘坐蛋車之後車斗內，在返回泰安養雞場途中，二人並未
    經過彰化縣芳苑鄉○○路與新復路1段332巷口之轉彎處，且
    回到泰安養雞場時，係乙○○先是將車停駛於養雞場門口前
    ，再下車開啟雞場大門，甲○○則在乙○○下車去開門時，
    自行由後車斗下車，然因自己不慎，而自後車斗摔下，致受
    有頭部外傷併腦震盪等傷害；且因此造成其認知功能退化，
    相當於輕到中度智能不足，在詞彙方面的知識缺乏，抽像思
    考能力差，對於日常生活範圍內事務的理解較少，屬精神耗
    弱之狀態，並未完全喪失對現實的判斷力；甲○○明知其傷
    並非因乙○○車速過快、緊急煞車，將其摔出車外所致，詎
    其竟基於使乙○○受刑事處分之意圖，於93年12月15日具狀
    （臺灣彰化地方法院檢察署收狀日為93年12月21日）向臺灣
    彰化地方法院檢察署誣告乙○○過失傷害，謊稱略以：其傷
    係於93年7月28日，因乙○○車速過快及緊急煞車，致其從
    蛋車上摔到蛋車下而造成，要提出告訴，請求依法偵辦等語
    ，並於臺灣彰化地方法院檢察署函請彰化縣警察局二林分局
    調查時，於94年3月17日承辦偵查佐程文雄對其製作警詢筆
    錄時，誣稱略以：（你因何原因會摔出蛋車之外？）因車速
    快，突然煞車，當時係乙○○開車。（據你狀紙控告被告乙
    ○○過失傷害，該事件是於何時？何地？如何發生的？請詳
    述事情發生經過情形。）時間、地址忘了，其當時人在車上
    ，從車上甩出掉落地上受傷等語，並帶同程文雄至事發地點
    ，指明車禍係在彰化縣芳苑鄉○○路與新復路1段332巷口轉
    彎處發生，而誣指其傷為乙○○之過失駕駛行為所造成。
二、案經臺灣彰化地方法院檢察署檢察官自動檢舉偵查後聲請簡
    易判決處刑。
    理   由
一、本件被告甲○○所犯係死刑、無期徒刑、最輕本刑為三年以
    上有期徒刑或高等法院管轄第一審案件以外之罪，並於本院
    行準備程序時，就被訴事實為有罪之陳述，經本院徵詢公訴
    人、被告之輔佐人丁○○、辯護人（因被告對事理判段能力
    較差，本院指定本院公設辯護人為被告辯護）之意見後，本
    院合議庭依前揭規定，經評議結果，裁定改由受命法官獨任
    行簡式審判程序，先予敘明。
二、本件訊之被告甲○○對上揭時、地誣告之犯行坦承不諱，核
    與證人乙○○、謝邱育於偵查中證述之情節相符，且自乙○
    ○之泰安養雞場，至謝邱育之信佳養雞場，沿途並不會經過
    被告指稱之車禍發生地點（彰化縣芳苑鄉○○路與新復路1
    段332巷口轉彎處），此亦經證人程文雄於偵查中證述明確
    ，並製有現場道路位置圖附卷可資佐證。又衡情若被告確係
    因證人乙○○車速過快、緊急煞車，致摔落地面，身體其他
    地方理應會受有大小不等之挫擦傷，然觀諸卷附被告提出之
    診斷書，僅載有被告受有頭部外傷併雙側腦出血、嚴重腦挫
    傷、顱骨缺損等傷害，與被告指訴乙○○過失傷害之情節亦
    不盡相符，堪認被告自白與事實相符。本件事證明確，被告
    誣告之犯行堪予認定。
三、我國刑法於九十四年二月二日修正公布，並於九十五年七月
    一日開始施行，本案被告行為後，刑法分則各罪法定本刑涉
    及罰金刑、拘役刑者，及刑法關於共同正犯、責任能力、想
    像競合犯部分之修正條文，均已自九十五年七月一日開始施
    行。本院依前揭最高法院刑事庭會議之決議，就被告前述涉
    及犯行之相關論罪科刑條文綜合比較後，認應適用修正前刑
    法責任能力之相關規定（新舊法比較情形詳見附表）。
四、核被告甲○○所為，係犯刑法第169條第1項之誣告罪。又查
    ，被告於93年7月28日，自前揭後車斗摔下，致受有頭部外
    傷併腦震盪等傷害，經本院徵得檢、辯雙方同意後，依職權
    將被告送往彰化基督教醫院進行精神鑑定後，其鑑定結果略
    以：被告認知功能退化，相當於輕到中度智能不足，在詞彙
    方面的知識缺乏，抽像思考能力差，對於日常生活範圍內事
    務的理解較少，屬精神耗弱之狀態，並未完全喪失對現實的
    判斷力等情，有該院彰基精鑑字第96030007號精神鑑定報告
    書附卷可憑，被告在實施上開犯罪行為時，應係處於精神耗
    耗弱之情形下，故依修正前刑法第19條第2項之規定減輕其
    刑。爰審酌被告誣告之情節、致被害人所受之損害、犯罪後
    坦承犯行之態度，量處如主文所示之刑。再查，被告並無前
    科，有刑案資料查註紀錄表1紙存卷可參，其犯後終能坦承
    犯行，深表悔悟，僅因一時失慮，致罹法典等情，故諭知緩
    刑之宣告，以啟自新。
據上論斷，應依刑事訴訟法第452條、第273條之1第1項、第299
條第1項，刑法第2條第1項前段、第169條第1項、（修正前）第
19 條第2項、第74條第1項第1款，判決如主文。
本案經檢察官吳宗達到庭執行職務。
中　　華　　民　　國　　96　　年　　6　　月　　22  　日
                  刑事第五庭   法  官    吳俊螢
以上正本證明與原本無異。
如不服本判決，應於判決送達後十日內向本院提出上訴狀（須附
繕本）。
告訴人或被害人對於判決如有不服具備理由請求檢察官上訴者，
其上訴期間之計算係以檢察官收受判決正本之日期為準。
中　　華　　民　　國　　96　　年　　6　　月　　22  　日
                                     書記官    林怡吟
附錄本案論罪科刑法條全文：
中華民國刑法第169條
意圖他人受刑事或懲戒處分，向該管公務員誣告者，處7年以下
有期徒刑。
意圖他人受刑事或懲戒處分，而偽造、變造證據，或使用偽造、
變造之證據者，亦同。
附表貳
┌──┬─────┬─────────────────────────┐
│編號│修正事項  │以各別修正事項討論新、舊法之比較適用              │
├──┼─────┼─────────────────────────┤
│  1 │責任能力  │刑法關於行為時責任能力之規定，業經將法條用語從「心│
│    │          │神喪失」、「精神耗弱」，修改為「行為時因精神障礙或│
│    │          │其他心智缺陷，致不能辨識其行為違法或欠缺依其辨識而│
│    │          │行為之能力者」、「行為時因前項之原因，致其辨識行為│
│    │          │違法或依其辨識而行為之能力，顯著降低者」，然此部分│
│    │          │之修正，乃僅係將判斷標準予以具體化並更符合醫學上之│
│    │          │用語，對被告而言就此並無有利或不利之情形，不生任何│
│    │          │影響，應依刑法第二條第一項前段，適用舊法之規定    │
├──┴─────┴─────────────────────────┤
│總結：經綜合前述修正條文而為比較之結果，應適用修正前刑法之相關規定。│
└──────────────────────────────────┘
